【裁判字號】    98,交聲,1686
【裁判日期】    980804
【裁判案由】    交管條例聲異
【裁判全文】
臺灣板橋地方法院交通事件裁定        98年度交聲字第1686號
原處分機關  交通部公路總局臺北區監理所蘆洲監理站
異  議  人  甲○○
上列異議人因不服原處分機關於民國98年6 月18日所為北監蘆字
第裁46-AEX863954號違反道路交通管理事件裁決書所為處分，經
聲明異議，本院裁定如下：
    主    文
異議駁回。
    理    由
一、本件聲明異議意旨詳如附件聲明異議狀所載。
二、按汽車駕駛人，有領有小型車駕駛執照，駕駛重型機器腳踏
    車者，處新臺幣一千八百元以上三千六百元以下罰緩，並禁
    止其駕駛，道路交通管理處罰條例第22條第1 項第4 款定有
    明文。
三、經查，異議人甲○○前因於91年12月28日1 時12分許，騎用
    車號QW7-560 之輕機車，因酒精濃度超過規定標準及持逾期
    駕駛執照駕車，遭員警掣單舉發，異議人雖於應到案日期前
    繳納罰鍰，仍由原處分機關依道路交通管理處罰條例第35條
    第1 項第1 款、第22條第1 項第6 款規定，於94年1 月11日
    以北市裁三字第裁22-ABW055071號裁決書裁處異議人吊扣駕
    駛執照12個月，駕駛執照限於94年2 月10日前繳送，且同時
    預示異議人駕駛執照不於94年2 月10日前繳送者，自次日（
    11日）起易處吊扣駕駛執照24個月；於94年2 月25日前未繳
    送駕駛執照者，自次日（26日）起易處吊銷並逕行註銷駕駛
    執照，駕駛執照吊（註）銷後，自94年2 月26日起1 年內不
    得重新考領駕駛執照各情，有上開裁決書1 紙在卷可稽，是
    異議人既已繳清罰鍰，則應對其自身之違規顯知之甚詳。又
    上開裁決書之處罰主文雖同時包括有1.因逾期不繳送吊扣之
    駕駛執照，而易處吊銷駕駛執照2.因吊銷駕駛執照，而限期
    不得重新考領等數個行政處分，其處分應屬學理上所謂之「
    附條件之行政處分」，係以一定條件之成就，作為該行政處
    分發生效力之原因，而此種行政處分依行政程序法第93條規
    定，非不合法。再原處分機關將上開數個行政處分合併記載
    於1 份裁決書內，其意不過針對異議人之1 個交通違規行為
    ，在裁處吊扣駕駛執照之同時，緊接宣告其補充性之行政執
    行罰（吊銷駕駛執照，一年內不得重新考領），藉此強制異
    議人自動繳送駕駛執照，彼此間具有合理之牽連，終局之處
    罰效果亦僅有1 個，故解釋上以1 份裁決書1 次送達，尚不
    能逕認為無據，而衡諸交通違規案件之數量眾多，則由簡化
    行政作業、節省公帑及行政資源分配之有效性等公益角度而
    言，亦難逕指為不妥。次查，按處理違反道路交通管理事件
    ，有關文書送達之程序，依行政程序法之規定，違反道路交
    通管理事件統一裁罰基準及處理細則第5 條定有明文。關於
    裁決書之送達，得由行政機關自行或交由郵政機關送達；於
    無法依行政程序法第72條及第73條為送達時，得將文書寄存
    送達地之地方自治或警察機關，並作成送達通知書2 份，1
    份黏貼於應受送達人住居所、事務所、營業所或其就業處所
    門首，另1 份交由鄰居轉交或置於該送達處所信箱或其他適
    當位置，以為送達。前項情形，由郵政機關為送達者，得將
    文書寄存於送達地之郵政機關，行政程序法第68條第1 項、
    第74條亦分別定有明文；再按民事訴訟文書之寄存送達，依
    92年2 月7 日修正公布、同年9 月1 日施行之民事訴訟法第
    138 條第2 項規定，自寄存之日起，經10日發生效力，此因
    應受送達人未必能即時領取訴訟文書而知悉其內容，故特設
    此規定以保障其權益。茲行政程序法雖未如前述民事訴訟法
    增設第138 條第2 項規定，但基於保障應受送達人權益之同
    一理由，解釋上應認為有上開規定之類推適用。是本件原處
    分機關填製上開裁決書後，向異議人之住所臺北縣三重市○
    ○街16號3 樓以寄存送達之方式送達，上開送達地址核與異
    議人聲明異議狀上所載之住所相同，是堪認該址確屬異議人
    實際得受領文書之處所無誤；又觀之上開送達證書，郵政機
    關人員送達裁決書於上址時，因未獲會晤應受送達人本人，
    又無得受領文書之同居人、受僱人或應受送達處所之接收郵
    件人員等代收人員為收受，乃依上揭違反道路交通管理事件
    統一裁罰基準及處理細則準用行政程序法第74條之規定，將
    該裁決書於94年1 月17日寄存於三重九支局，並製作通知書
    2 份，1 份黏貼於應受送達人即異議人上址門首，另1 份置
    於該址信箱或其他適當位置以為送達等情，此有臺北市交通
    事件裁決所送達證書1 紙在卷可參，上開送達方式，核與行
    政程序法第72、73、74條規定之寄存送達程序相符，堪認原
    處分機關向該址送達前開裁決書，即屬已合法寄存送達，併
    於94年1 月17日起經過10日即於94年1 月27日合法送達於異
    議人，而生送達之效力，此不因異議人實際上有無前往郵局
    領取收受系爭裁決書而有所異，故異議人既已於應到案日期
    前逕行繳納罰鍰，自不得諉為不知應於94年2 月10日前繳送
    駕駛執照，其竟未於94年2 月10日前繳送駕駛執照，亦未依
    法聲明異議，嗣經原處分機關逕行裁決，並註明逾期未繳送
    駕駛執照，即易處吊扣、吊銷（註銷）駕駛執照之規定後，
    依異議人住所地址合法送達裁決書，異議人嗣後僅空言辯稱
    不知駕駛執照已遭監理機關註銷云云，難認可採。
四、異議人既未於上開裁決書所定期限內遵期繳送駕駛執照，原
    處分機關遂於94年2 月26日起易處吊銷其重型機車駕駛執照
    ，並逕行註銷該駕駛執照之處分，此有異議人機車駕照基本
    資料1 紙在卷可按，異議人亦不爭執其於95年2 月26日起尚
    未再重新考領重型機車駕駛執照之事實，是以異議人所持有
    之重型機車駕駛執照經原處分機關易處註銷後，既未再次考
    領重型機車駕駛執照（惟異議人領有普通小型車駕駛執照）
    ，即於98年4 月7 日10時55分許另騎乘車號PXL-103 號重機
    車上路，而在臺北市○○路95巷口為警攔停舉發，其有「領
    有小型車駕駛執照駕駛重型機車」之違規事實無疑。綜上所
    述，原處分機關於94年1 月11日開立北市裁三字第裁22-ABW
    00000 00號裁決書所為易處吊扣、吊銷、註銷駕駛執照之處
    分，既無不合，上揭裁決書又已合法送達異議人，是以異議
    人所持有之重型機車駕駛執照經原處分機關易處註銷後，異
    議人即屬未領有重型機車駕駛執照之身分。嗣後異議人於未
    重新考領重型機車駕駛執照前，僅領有汽車駕駛執照，即於
    98年4 月7 日10時55分許騎用車號PXL-103 號重型機車上路
    行駛，在臺北市○○路75巷口為警攔查，是其確有「領有小
    型車駕駛執照駕駛重型機車」之違規行為無訛。從而，原處
    分機關依道路交通管理處罰條例第22條第1 項第4 款之規定
    ，裁處異議人罰鍰新臺幣1800元，核無違誤，本件異議為無
    理由，應予駁回。
據上論斷、依道路交通案件處理辦法第19條，裁定如主文。
中    華    民    國    98    年     8    月     4    日
                    交通法庭  法  官  林 晏 鵬
以上正本證明與原本無異
如不服本裁定應於送達後5日內向本院提出抗告狀
                              書記官  陳 映 孜
中    華    民    國    98    年    8     月    5     日


司法院資訊處製作；財團法人民間司法改革基金會備份。
